【裁判字號】    99,易,833
【裁判日期】    991117
【裁判案由】    傷害
【裁判全文】
臺灣臺中地方法院刑事判決               99年度易字第833號
公  訴  人  臺灣臺中地方法院檢察署檢察官
被      告  甲○○
上列被告因傷害案件，經檢察官提起公訴（99年度調偵字第82號
），本院判決如下：
    主  文
甲○○傷害人之身體，處拘役貳拾伍日，如易科罰金，以新臺幣
壹仟元折算壹日。
    犯罪事實
一、甲○○於民國98年4月5日14時許，在國立中興大學（位於臺
    中市○區○○路250號）附近某處工地，因工作問題與舊識
    丙○○發生口角後，甲○○基於傷害犯意，與丙○○互毆，
    而徒手毆打丙○○之頭臉部，使丙○○受有右眼周圍挫傷、
    右眼結膜下出血、鼻子挫傷併流鼻血等傷害。
二、案經丙○○訴由臺中縣警察局霧峰分局及臺灣臺中地方法院
    檢察署檢察官偵查起訴。
    理  由
一、按現行刑事訴訟法為保障被告之反對詰問權，排除具有虛偽
    危險性之傳聞證據，以求實體真實之發見，於該法第159條
    第1項明定被告以外之人於審判外之言詞或書面陳述，除法
    律有規定者外，不得作為證據。又被告以外之人於審判外之
    陳述，雖不符前4條之規定（即刑事訴訟法第159條之1至159
    條之4），而經當事人於審判程序同意作為證據，法院審酌
    該言詞陳述或書面陳述作成時之情況，認為適當者，亦得為
    證據；當事人、代理人或辯護人於法院調查證據時，知有第
    159條第1項不得為證據之情形，而未於言詞辯論終結前聲明
    異議者，視為有前項之同意，刑事訴訟法第159條之5定有明
    文。本件檢察官、被告並未就以下被告以外之人於審判外之
    陳述有所爭執，且迄於言詞辯論終結前，均未主張有刑事訴
    訟法第159條第1項不得為證據之情形，是應認已同意作為證
    據，且經本院審酌後，認無不適當之情形，應認均有證據能
    力，合先敘明。
二、訊據被告甲○○矢口否認有何傷害犯行，辯稱：案發當時是
    丙○○站在窗子上，他脫掉自己穿的釘鞋，往我胸口踹一腳
    ，當時我有伸手去擋，我不知道當時有無去碰到他的眼睛或
    鼻子，但我無意去傷害他，我不知道丙○○的傷是如何來的
    云云。
三、經查：
(一)上揭犯罪事實，業經告訴人丙○○於偵查中以證人身分具結
    證述詳盡 (見他字卷第12頁)，並有中國醫藥大學附設醫院
    診斷證明書影本 (見他字卷第4頁)在卷可資佐證。又目擊證
    人王君華於偵查時具結證述：「當天下午我看到甲○○從樓
    上下來，我本來不以為意繼續做我的工作，後來聽到丙○○
    與甲○○兩人聲音越來越大，好像是為了工作的問題在吵架
    ，甲○○說丙○○沒有挺他，我就跑出來看，就剛好看到甲
    ○○用拳頭打丙○○的眼睛，我就上前把他們兩人拉開，但
    他們兩人還是很激動，就繼續打起來，後來是我叫甲○○先
    離開才結束」等語 (見他字卷第13頁)；證人陳秀全於偵查
    時亦具結證稱：「當時委託我們施工的屋主希望甲○○再免
    費做一些工作，我跟甲○○這樣要求，但甲○○沒有答應，
    後來我才知道甲○○跟丙○○因為這件事吵架及打架，我是
    王君華去樓上告訴我，我下樓看才看到丙○○眼睛和鼻子流
    血，當時甲○○已經離開了」等語 (見他字卷第13、14頁)
    ；被告甲○○於偵查中亦供認：「當天我們的確有爭吵，爭
    吵的原因就如同陳秀全所述，後來丙○○就先用腳踢我，我
    不可能就白白被他隨便打，所以我有做一些出手擋的動作，
    擋的時候手可能也有往外揮的動作，往外揮時我不確定有沒
    有碰到丙○○，但我沒有要打他的原因和意圖，後來是王君
    華擋著丙○○叫我先走，我才先走的」等語 (見他字卷第14
    頁)。核上證人證詞內容及被告部分供詞內容，可知王君華
    於案發時，尚有「擋著丙○○叫被告先走」之善意舉動，作
    證立場應屬客觀而無惡意誣陷被告之可能，是其證詞內容應
    屬可採；又陳秀全雖未目擊被告傷人經過，惟亦隨有目睹丙
    ○○受創後眼睛和鼻子流血之情形，故足認告訴人指證被告
    動手傷人之情節屬實。
(二)依被告所辯內容，可能有主張正當防衛之意。惟正當防衛必
    須對於現在不法之侵害始得為之，侵害業已過去，或無從分
    別何方為不法侵害之互毆行為，均不得主張防衛權，而衡之
    一般社會經驗法則，互毆係屬多數動作構成單純一罪而互為
    攻擊之傷害行為，縱令一方先行出手，而還擊之一方在客觀
    上茍非單純對於現在不法之侵害為必要排除之反搫行為，因
    其本即有傷害之犯意存在，則對其互為攻擊之還手反擊行為
    ，自無主張防衛權之餘地（最高法院30年上字第1040號判例
    及最高法院92年度臺上字第3039號裁判參照）。核告訴人丙
    ○○受創情形為「右眼周圍挫傷、右眼結膜下出血、鼻子挫
    傷」，有上述診斷證明書影本可憑，顯見被告係出於傷害犯
    意，針對性地攻擊告訴人之頭臉部位，而非如其所辯僅係消
    極出手阻擋告訴人之攻擊。若被告僅係出手揮擋，告訴人受
    創處應為手、腳部位，始合常情。故被告所為並非單純對於
    現在不法之侵害為必要排除之反擊行為，非屬正當防衛至明
    。本件事證明確，被告犯行堪以認定。
四、核被告甲○○所為，係犯刑法第277條第1項之傷害罪。爰審
    酌被告無前科，有臺灣高等法院被告前案紀錄表在卷可按，
    其未能理性處理工作問題，因而與人發生口角進而互毆而傷
    人，其犯罪之動機、目的、手段，告訴人所受前揭傷害程度
    尚非至鉅，且互毆雙方均有可責之處等一切情狀，量處如主
    文所示之刑，並諭知易科罰金之折算標準。
據上論斷，應依刑事訴訟法第299條第1項前段，刑法第277條第1
項、第41條第1項，刑法施行法第1條之1，判決如主文。
本案經檢察官乙○○到庭執行職務。
中    華    民    國    99    年     11   月    17    日
                  刑事第十庭  法  官  蔡建興
以上正本證明與原本無異。
如不服本判決應於收受送達後10日內向本院提出上訴書狀，並應
敘述具體理由；其未敘述上訴理由者，應於上訴期間屆滿後20日
內向本院補提理由書（均須按他造當事人之人數附繕本）「切勿
逕送上級法院」。
                              書記官  黃英寬
中    華    民    國    99    年     11   月    17    日
附錄論罪科刑法條
刑法第277條第1項
傷害人之身體或健康者，處3年以下有期徒刑、拘役或1千元以下
罰金。

司法院資訊處製作；財團法人民間司法改革基金會備份。
